【裁判字號】    89,訴,184
【裁判日期】    891213
【裁判案由】    給付工程款
【裁判全文】
臺灣宜蘭地方法院民事判決  八十九年度訴字第一八四號
    原      告  乙○○
    訴訟代理人  張淑華
    被      告  甲○○即朝明土木包工業
                        住宜蘭.
    訴訟代理人  丙○○  住臺北.
右當事人間請求給付工程款事件，本院判決如左：
    主    文
被告應給付原告新臺幣壹佰肆拾萬捌佰貳拾柒元，及自民國八十八年十一月十一日起至清
償日止，按週年利率百分之五計算之利息。
訴訟費用由被告負擔。
    事    實
甲、原告方面：
  一、聲明：如主文所示。
  二、陳述：
  （一）原告乙○○與被告朝明土木包工業即甲○○於民國八十七年四月十六日訂約，由原
        告向被告承包基隆市西定河上游截流一號隧道部分工程（下稱系爭工程），並立有
        合約書一份，依約被告應於每月十日給付原告工程款項。詎被告應給付原告之八十
        八年九月及十月份之工程款，合計新臺幣（下同）一百四十三萬八百二十七元，迄
        未給付，經原告多次催討，被告均置之不理，爰依承攬之法律關係，起訴請求被告
        如數給付工程款及自八十八年十一月十一日起計算之法定遲延利息。
  （二）被告雖辯稱係因原告未依約施作致有超挖情事，而經榮民工程股份有限公司（下稱
        榮工公司）營建事業一部土城施工所發函被告之上包原正營造事業有限公司（下稱
        原正公司），要求扣抵混凝土費用為由拒絕給付工程款，惟若超挖屬實，依工程合
        約書第三條規定，甲方即被告指派工地監工人員，有依據本工程合約所定範圍負責
        執行並監督之責，工程暨相關資料等不合規定時，乙方即原告應隨時解決更正，但
        不得影響工期。被告既負監督之責，在獲知工程施工不合規定時，並無任何書面或
        口頭通知原告修正，直至八十九年七月七日本案第二次言詞辯論時才得知榮工公司
        發函之事；且原告均依被告所提供放樣之範圍開挖，並聽從被告指派之現場監工人
        員進行施工，若有不合規定時，被告指派之現場監工人員應立即指正，被告未盡監
        督及告知之責，顯已違合約書第三條之規定。
  （三）依據榮工公司所提出之系爭工程工作日報表，內容所述為地質不穩定、土質易鬆落
        ，應認為是自然因素造成，而非原告超挖所致，且依該報告內容原告施工並無不當
        ，被告拒不給付工程款，實無理由。
  （四）否認被告所言有告知原告超挖之事。
  三、證據：提出工程合約書、工程款收款明細表各一件、工程款明細表二件、基隆百福郵
      局八十九年一月四日第五號存證信函一件，並聲請向榮工公司調閱系爭工程現場日報
      表及會勘紀錄。
  乙、被告方面：
  一、聲明：請求駁回原告之訴。
  二、陳述：
  （一）被告尚積欠原告工程款一百四十三萬八百二十七元固屬實，然因原告未依合約施工
        致超挖，經榮工公司發函被告之上包原正公司糾正，並稱以混凝土襯砌時超用混凝
        土費用，將依工程契約相關規定辦理扣抵，被告屢向原告糾正，要求落實施樣避免
        超挖，惟原告並未改正，且自八十八年十月十六日停工迄今，依雙方合約書第十一
        條第四項、第五項之規定，原告應負該合約書第十四條「上項工程中由甲乙方依
        業主之規定完成全部作業，盈虧全由乙方（即原告）自理，若有違反該工程合約事
        項及發生任何糾紛，均由乙方負完全責任，如有損害業主及甲方或第三人，乙方亦
        應負損害賠償之責。」。今依訴外人原正公司估算，原告超挖達三十公分及六十公
        分，增耗預拌混凝土約四百萬元，應由原告負擔。
  （二）原告超挖情形，被告曾口頭告知原告。
  三、證據：提出榮工公司營建事業一部土城施工所八十八年四月二十二日八八－Ａ五０－
      ０九一號書函、合約書二份、蘆洲光華路郵局八十九年二月二十三日第二十六號存證
      信函一件，並聲請訊問證人葉良吉。
    理    由
一、原告起訴主張與被告於民國八十七年四月十六日訂約，向被告承包系爭工程，並立有合
    約書一份，依約被告應於每月十日給付原告工程款項。詎被告應給付原告之八十八年九
    月及十月份之工程款，合計一百四十三萬八百二十七元，迄未給付，經原告多次催討，
    被告均置之不理，爰依承攬之法律關係，起訴請求被告給付及自八十八年十一月十一日
    起計算之法定遲延利息。被告雖辯稱係因原告未依約施作致有超挖情事，而經榮工公司
    營建事業一部土城施工所發函被告之上包原正公司，要求扣抵混凝土費用為由拒絕給付
    工程款，惟原告係依被告所指派之現場監工人員指示施作，且均係依被告所提供放樣之
    範圍開挖，並聽從監工人員進行施工，若有不合規定時，監工人員應立即指正，被告未
    盡監督及告知之責，顯已違合約書第三條之規定。又依據榮工公司所提出之系爭工程工
    作日報表，內容所述為地質不穩定、土質易鬆落，應認為是自然因素造成，而非原告超
    挖所致，且依該報告內容原告施工並無不當，被告拒不給付工程款，實無理由，被告亦
    未曾告知原告超挖之事等語。被告對於尚積欠原告工程款一百四十三萬八百二十七元部
    分則予自認，惟抗辯稱因原告未依合約施工致超挖，經榮工公司發函被告之上包原正公
    司糾正，並稱超用混凝土費用，將依工程契約相關規定辦理扣抵，被告屢向原告糾正，
    要求落實施樣避免超挖，惟原告並未改正，且自八十八年十月十六日停工迄今，依雙方
    合約書第十一條第四項、第五項之規定，原告應負該合約書第十四條之損害賠償之責，
    依原正公司估算，原告超挖達三十公分及六十公分，增耗預拌混凝土約四百萬元，應由
    原告負擔，故應予扣款；原告超挖情形，被告亦曾口頭告知原告等語。
二、原告主張兩造於八十七年四月十六日訂約，由原告向被告承包系爭工程，依約被告應於
    每月十日給付原告工程款項。惟被告應給付原告之八十八年九月份及十月份之工程款，
    合計一百四十三萬八百二十七元，迭經原告催討，惟被告迄未給付之事實，業據原告提
    出工程合約書、工程款收款明細表各一件、工程款明細表二件及基隆百福郵局八十九年
    一月四日第五號存證信函一件為證，且為被告所自認，原告之主張，自堪信為真實。
三、被告抗辯稱因原告未依約施作致有超挖情事，而經榮工公司發函被告之上包原正公司，
    要求扣抵混凝土費用，經原正公司估算增耗混凝土計有四百萬元，原告依約應負責賠償
    此一金額，因而拒絕給付工程款等情，固據被告提出榮工公司營建事業一部土城施工所
    八十八年四月二十二日八八－Ａ五０－０九一號書函一件為證；惟按，工作之瑕疵，因
    定作人所供給材料之性質或依定作人之指示而生者，定作人無民法第四百九十三條至四
    百九十五條規定之修補、解約、減少報酬、及損害賠償之請求權。又按債務人之代理人
    或使用人，關於債之履行有故意或過失時，債務人應與自己之故意或過失負同一責任。
    民法第四百九十六條前段、第二百二十四條分別定有明文。原告主張施作系爭工程之過
    程，均須依被告所所指派之現場監工人員指示施作，且均係依被告所提供放樣之範圍開
    挖，並聽從監工人員進行施工，若有不合規定時，監工人員應立即指正等情，亦為被告
    所不爭執，則原告施工結果，縱有超挖情形，亦係因定作人即被告之使用人即現場監工
    之指示所致，揆諸前揭法律規定，自難認被告得對原告主張損害賠償。且觀諸兩造工程
    合約書第十四條「上項工程中，由甲乙雙方依業主之規定完成全部作業，盈虧全由乙方
    （即原告）自理，若有違反該工程合約事項及發生任何糾紛，均由乙方負完全責任，如
    有損害業主及甲方或第三人，乙方亦應負損害賠償之責。」之約定，就其文義而言，亦
    難認有原告依約遵循被告之指示施工，而致發生損害時，有排除前揭民法相關規定之意
    ，故被告抗辯系爭工程超挖所生之日後增耗預拌混凝土約四百萬元應由原告負責云云，
    即非可採。從而原告起訴主張被告應給付八十八年九月及十月份之工程款計一百四十三
    萬八百二十七元，及自八十八年十一月十一日起按法定利率計算之遲延利息，為有理由
    ，應予准許。
四、綜上所述，原告之訴為有理由，依民事訴訟法第七十八條，判決如主文。
中        華        民        國   八十九   年     十二      月     十三      日
                                臺灣宜蘭地方法院民事庭
~B法      官  張軒豪
右為正本係照原本作成
如對本判決上訴，須於判決送達後廿日內向本院提出上訴狀（應附繕本）
中        華        民        國   八十九   年     十二      月     十八      日
~B法院書記官  莊錫聰


司法院資訊處製作；財團法人民間司法改革基金會備份。
